【裁判字號】    99,上易,342
【裁判日期】    990301
【裁判案由】    贓物
【裁判全文】
臺灣高等法院刑事判決                 99年度上易字第342號
上  訴  人
即  被  告  乙○○
上列上訴人即被告因贓物案件，不服臺灣板橋地方法院98年度易
字第3289號，中華民國98年12月31日第一審判決（起訴案號：臺
灣板橋地方法院檢察署98年度偵字第28465 號），提起上訴，本
院判決如下：
    主  文
上訴駁回。
    理  由
一、按依刑事訴訟法第350條、第361條、第362條、第367條規定
    ，不服地方法院之第一審判決而上訴者，須提出上訴書狀，
    並應敘述具體理由，為上訴必備之程式；其所提出之書狀未
    敘述上訴理由，或僅曾以言詞陳述上訴理由者，均應於上訴
    期間屆滿後20日內補提理由書於第一審法院。第一審法院經
    形式審查，認逾期未補提上訴理由者，應定期間先命補正；
    逾期未補正者，為上訴不合法律上之程式，應以裁定駁回。
    倘已提出上訴理由，但所提非屬具體理由者，則由第二審法
    院以上訴不合法律上之程式，判決駁回。而所謂具體理由，
    必係依據卷內既有訴訟資料或提出新事證，指摘或表明第一
    審判決有何採證認事、用法或量刑等足以影響判決本旨之不
    當或違法，而構成應予撤銷之具體事由，始克當之（例如：
    依憑證據法則具體指出所採證據何以不具證據能力，或依憑
    卷證資料，明確指出所為證據證明力之判斷如何違背經驗、
    論理法則）；倘僅泛言原判決認定事實錯誤、違背法令、量
    刑失之過重或輕縱，而未依上揭意旨指出具體事由，或形式
    上雖已指出具體事由，然該事由縱使屬實，亦不足以認為原
    判決有何不當或違法者（例如：對不具有調查必要性之證據
    ，法院未依聲請調查亦未說明理由，或援用證據不當，但除
    去該證據仍應為同一事實之認定），皆難謂係具體理由，俾
    與第二審上訴制度旨在請求第二審法院撤銷、變更第一審不
    當或違法之判決，以實現個案救濟之立法目的相契合，並節
    制濫行上訴（最高法院97年度台上字第892 號、97年度台上
    字第1402號、98年度台上字第2133號、98年度台上字第2158
    號、98年度台上字第2189號、98年度台上字第2204號、98年
    度台上字第4122號、98年度台上字第4196號、98年度台上字
    第4215號、98年度台上字第4225號、98年度台上字第4238號
    、98年度台上字第4304號、98年度台上字第4468號、98年度
    台上字第4476號等判決意旨參照）。又原審法院對上訴書狀
    有無記載理由，為形式上之審查，認有欠缺，且未據上訴人
    自行補正者，固應定期間先命補正。然上訴理由是否具體，
    依96年7月4日刑事訴訟法第361 條修正理由三之說明，屬第
    二審法院審查範圍，不在命補正之列。
二、原審認定被告乙○○可以預見真實姓名、年籍不詳綽號「阿
    進」之成年男子於民國（下同）98年10月12日14時許，在臺
    北縣蘆洲市○○街永平公園交付其使用之車號：QT8-422 號
    輕型機車，為來路不明且可能係他人所有遭竊之物（按：該
    機車為甲○○所有，於98年10月11日17時30分許前之某時，
    在臺北縣蘆洲市○○路293 號前失竊），竟仍不違背其本意
    而基於收受贓物之犯意，收受上開輕型機車，供己代步使用
    。嗣於98年10月13日3 時35分許，乙○○騎乘上開機車行經
    臺北縣三重市○○街碧華公園旁時，為警當場查獲，並扣得
    上開機車以及鑰匙4 支（均已發還被害人），因悉上情。是
    認被告所為，係犯刑法第349 條第1 項收受贓物罪。進而審
    酌被告貪圖小利收受贓物，助長機車竊盜犯罪歪風，使贓物
    流向追查更加困難，所為實屬不該；兼衡其素行、犯罪動機
    、目的、手段、智識程度、生活狀況、造成之損害，及犯後
    態度等一切情狀，量處有期徒刑4 月，並諭知易科罰金之折
    算標準。經查原審判決已詳敘其所憑證據、認定理由，從形
    式上觀察，原審判決並無違背經驗法則、論理法則等違背法
    令之情形，對於被告之量刑亦稱允恰，並無過重失衡之情形
    。
三、被告不服原審判決，提起上訴意旨指陳：其僅因一時疏失，
    不察向初識不久之朋友「阿進」所借得之本案機車為盜贓物
    ，因而誤觸法網，願法院能給予自新機會，邇後其當會記取
    教訓，凡是三思而行云云。經核被告上開上訴意旨不僅與其
    於原審之自白相違，且無法推翻驗尿結果。另按：證據之取
    捨及證據之證明力如何，由事實審法院自由判斷，此項自由
    判斷職權之行使，倘係基於日常生活經驗所得之定則者，即
    屬合於經驗法則。若本於理則上當然之定則所為之論斷，即
    為合乎論理法則，均不容任意指摘為違法或不當（最高法院
    30年上字第597 號判例、91年度台上字第2395號、87年度台
    上字第2168號、85年度台上字第4531號、83年度台非字第
    318 號、83年度台上字第1008號等判決可資參照）。經查：
    原審認定被告確有原審判決犯罪事實欄所載之收受贓物犯行
    ，已依憑上揭證據逐一敘明，俱有卷內證據可資覆按，核無
    憑空推論之情事，所為論斷，亦與經驗法則、論理法則，均
    屬無違。上訴人即被告倘仍不服，自應提出新事證，或明確
    指出原判決所為採證認事或證據證明力之判斷有何違背法令
    、經驗法則或論理法則等足以影響判決本旨之不當或違誤，
    而構成應予撤銷之具體事由。上訴意旨未提出新事證以供調
    查，僅猶執原審批駁不採之陳詞否認犯罪，為事實上之爭辯
    ，空泛指摘原審失察失據，要與合法上訴所須提出之具體理
    由，並不相侔。衡以首開規定及說明，被告不服原判決提起
    上訴，並未提出合於刑事訴訟法第361 條第2 項規定之具體
    理由，與未提出具體理由無異，其上訴不合法律上之程式，
    爰不經言詞辯論，予以駁回。
四、依刑事訴訟法第367 條前段、第372條，判決如主文。
中    華    民    國    99    年    3     月    1     日
                  刑事第九庭審判長法  官  陳貽男
                                  法  官  楊炳禎
                                  法  官  周盈文
以上正本證明與原本無異。
不得上訴。
                                  書記官  張郁琳
中    華    民    國    99    年    3     月    1     日

司法院資訊處製作；財團法人民間司法改革基金會備份。
